【裁判字號】    98,訴緝,71
【裁判日期】    980414
【裁判案由】    貪污
【裁判全文】
臺灣臺北地方法院刑事判決              98年度訴緝字第71號
    公  訴  人  臺灣臺北地方法院檢察署檢察官
    被      告  甲○○
                          9
上列被告因貪污案件，經檢察官提起公訴（七十二年度偵字第一
七七四七號、第二０二二三號），本院判決如下：
    主  文
本件免訴。
    理  由
一、公訴意旨略以：陳丁平係台灣土地銀行台北銀行（下稱土銀
    台北分行）派駐台灣省菸酒公賣局台北分局（下稱菸酒台北
    分局）雙園配銷處（下稱雙園菸酒配銷處）之收款員，職司
    配銷處之營業收款。陳素娥為雙園菸酒配銷處助理業務員，
    負責該處倉庫管理及菸酒收發；許錦春為同處之業務員，審
    查菸酒配銷商證件並開具菸酒配銷通知單；呂金橘係同處主
    辦業務員，主管該處文書行政業務。江清秀則為土銀台北分
    行派駐菸酒台北分局城中配銷處（下稱城中菸酒配銷處），
    收款員，職司該配銷處之營業收款。連素媛為城中菸酒配銷
    處櫃台服務之之助理業務員，紀榮泰係該配銷處主任，主管
    全處事務；其等皆屬依據法令從事公務之人員，各對於主管
    或監督之事務，共同與菸酒零售商販即被告甲○○勾結意圖
    不法而為下列行為：
（一）雙園菸酒配銷處部分：
  甲、民國七十二年八月三十日十五時三十分許，被告以死亡經
      註銷許可證之「葉黃寶」名義，前往台北市○○路一四０
      號雙園菸酒配銷處，批購大宗香煙，未帶證件印章，詎許
      錦香竟圖利被告，未予審核，擅准開具配銷單給被告。被
      告持該配銷單並所簽發台灣省合作金庫三重支庫面額新台
      幣（下同）二百零二萬四千元第二六九五七九號支票，交
      由收款員陳丁平審核，陳女對其主管收款之事務，發現支
      票金額經塗改未蓋章，又購貨商與付款人不同，且所配購
      係大宗香煙（按每次購貨一百萬元以上為大宗），竟未俟
      支票交換通過，為圖利被告，擅予受理並收受支票蓋上收
      訖貨款章於配銷單上，准由被告持往倉庫提貨。
  乙、翌（三十一）日十六時許，被告復未帶證件印章，仍以「
      葉黃寶」名義批購長壽煙，許女復基於概括圖利被告之犯
      意，竟再准開具配銷通知單。被告復持配銷單及三重支庫
      面額二百三十二萬七千六百元第二六九五八０號支票至陳
      丁平處，該支票上發票人未蓋妥印章、發票日為七十一年
      八月三十一日已屆滿一年，係無效之支票，詎陳女基於概
      括犯意而予受理並蓋收訖貨款章於配銷單上。而陳素娥未
      待被告辦妥手續，繳妥款項，對於主管之發貨事務，擅於
      是日中午十二時許，提前發貨予被告以圖利被告，另呂金
      橘任職雙園菸酒配銷處已有七年之久，早知被告向以「葉
      黃寶」名義配購菸酒，其於同年八月二十六日早已收受菸
      酒台北分局函知該處註銷「葉黃寶」之許可證，並不得再
      行銷售之公文，對於重要事項，竟不即時通知許錦香、陳
      素娥等有關承辦人員，使被告得以連續於同年月三十、三
      十一日順利批購大宗香煙，以圖利被告。
（二）城中菸酒配銷處部分：
  甲、七十二年八月三十日九時許，被告至台北市○○街一二四
      號城中菸酒配銷處，委由助理業務員連素媛持被告之配銷
      單及合庫三重支庫面額三百四十四萬零八百元第二六九五
      七五號支票，至土銀台北分行駐處收款員江清秀處，江女
      發現支票金額塗改處未蓋章（係無效之支票），於請示配
      銷處主任紀榮泰經紀某蓋章背書以示負責后，明知支票仍
      屬無法兌現，竟予以收受，並蓋收訖貨款章於配銷單上，
      交由連女持還被告前去領貨，以圖利被告。同日十六時三
      十分許，連素媛基於概括犯意，再持面額四百零四萬八千
      元第二六九五七八號、發票日為七十一年八月三十一日之
      無法兌現之支票，連同配銷單交江清秀收款，並要求江女
      作第二天及八月三十一日帳，詎江女基於概括犯意，對於
      主管收款事務，明知支票屆滿一年無法兌現，為圖利被告
      仍予收受並蓋收款章於配銷單上，交由連女留存至翌（三
      十一）日由被告憑以取貨。
  乙、同年月三十一日十五時四十分許，連素媛又持被告配銷單
      及其簽發合庫三重支庫支票二張，至江清秀處繳款，其一
      第二六九五八一號面額三百萬元發票人未蓋章（無效之支
      票），其二第二六九五八二號面額二百三十萬元支票發票
      日為七十一年八月三十一日已屆滿一年，二者皆為不能兌
      現之票據，江女於請示紀榮泰時，詎紀某基於概括犯意，
      對所監督之事務，仍持配銷處印章在該二張無法兌現之支
      票背書，允以發貨，而江女亦明知支票雖經背書仍不能兌
      現，亦予以收受，並蓋上收款章，准由連女交給被告領貨
      ，以圖利被告。
（三）被告持以配購香煙之前開六張支票，經土銀台北分行先後
      於七十二年八月三十一日及九月一日提示，分別以票面文
      字塗改處未蓋章或發票日已屆滿一年及發票人未蓋章等因
      素，全部未獲支付而遭退票，被告旋即逃逸無蹤。因認被
      告依戡亂時期貪污治罪條例第三條規定，與陳丁平、陳素
      娥、許錦香、呂金橘、江清秀、連素媛、紀榮泰等人，共
      犯上開條例第六條第三款對於主管或監督之事務，直接或
      間接圖利之罪嫌等語。
二、按案件時效已完成者，應諭知免訴之判決，並得不經言詞辯
    論為之，刑事訴訟法第三百零二條第二款、第三百零七條定
    有明文。又行為後法律有變更者，適用行為時之法律，但行
    為後之法律有利於行為人者，適用最有利於行為人之法律，
    為九十五年七月一日修正施行之刑法第二條第一項所明定。
    查修正後刑法第八十條第一項，及修正前刑法第八十條第一
    項關於追訴權時效期間之規定不同，修正後刑法所定時效期
    間較長，表示行為人被追訴之期限較久，自屬對行為人不利
    ，比較結果自以修正前刑法第八十條較有利於行為人，本件
    關於追效權時效，自應適用修正前刑法第八十條之規定。則
    關於追訴權時效之停止進行，及其期間、計算，亦應一體適
    用修正前刑法第八十三條之規定。
三、經查：被告所涉之戡亂時期貪污治罪條例第六條第三款之罪
    ，經臺灣臺北地方法院檢察署檢察官於七十二年十月二十七
    日偵查終結起訴後，於七十二年十一月二十一日繫屬本院，
    嗣因被告逃匿經傳喚、拘提不到庭，本院遂於七十三年四月
    二十五日發布通緝，致審判之程序不能繼續。復依戡亂時期
    貪污治罪條例第六條第三款之罪之法定本刑為五年以上有期
    徒刑，得併科三萬元以下罰金，追訴權時效為二十年，再依
    刑法第八十三條第一項、第三項規定及參照司法院二十九年
    院字第一九六三號解釋，本案追訴權之時效期間應加計因通
    緝而停止之五年期間，共計二十五年。惟自公訴人七十二年
    九月十四日開始偵查，迄七十三年四月二十五日本院發布通
    緝前，扣除公訴人於七十二年十月二十七日提起公訴至七十
    二年十一月二十一日繫屬本院之期間後，依司法院大法官會
    議釋字第一三八號解釋，此時追訴權時效既無不行使之情形
    ，自不生時效進行之問題，亦應予以加計。是本件被告自犯
    罪行為終了之日即七十二年九月一日起算，被告所涉之圖利
    罪嫌之追訴權時效迄今已完成，依照前開之說明，本件爰不
    經言詞辯論，逕為諭知免訴之判決。
據上論斷，應依刑事訴訟法第三百零二條第二款、第三百零七條
，判決如主文。
中    華    民    國    98    年    4     月    14    日
                  刑事第九庭審判長  法  官  林怡秀
                                    法  官  徐淑芬
                                    法  官  劉素如
上正本證明與原本無異。
如不服本判決應於收受送達後10日內向本院提出上訴書狀，並應
敘述具體理由；其未敘述上訴理由者，應於上訴期間屆滿後20日
內向本院補提理由書（均須按他造當事人之人數附繕本）「切勿
逕送上級法院」。
                                    書記官  陳育君
中    華    民    國    98    年    4     月    14    日


司法院資訊處製作；財團法人民間司法改革基金會備份。
